臺灣臺南地方法院刑事判決
110年度訴字第28號
公  訴  人  臺灣臺南地方檢察署檢察官
被      告  李文源


上列被告因違反稅捐稽徵法案件，經檢察官提起公訴（108年度
偵字第7292號、109年度撤緩偵字第98號）及移送併辦（臺灣屏
東地方檢察署110年度偵字第3912號），被告於準備程序中就被
訴事實均為有罪之陳述，經本院合議庭裁定由受命法官獨任進行
簡式審判程序後，本院判決如下：
    主  文
李文源犯稅捐稽徵法第四十二條第二項之侵占稅捐罪，共陸罪，
各處拘役參拾日，如易科罰金，均以新臺幣壹仟元折算壹日。應
執行拘役壹佰壹拾日，如易科罰金，以新臺幣壹仟元折算壹日。
未扣案犯罪所得新臺幣肆拾陸萬貳仟零貳拾元沒收，於全部或一
部不能沒收或不宜執行沒收時，追徵其價額。
    事實及理由
一、犯罪事實：李文源係址設臺北市○○區○○路00號00樓之「愛的
    世界股份有限公司」（下稱愛的世界公司）暨旗下新營民治
    門市部（統一編號：00000000）、臺南大灣門市部（統一編
    號：00000000）、嘉義新民門市部（統一編號：00000000）
    、屏東中正門市部（統一編號：00000000）、屏東廣東門市
    部（統一編號：00000000）、臺東新生門市部（統一編號：
    00000000）之負責人，綜理愛的世界公司及各該等門市部業
    務，係所得稅法第89條第1項第2款規定之扣繳義務人。李文
    源明知依所得稅法第88條第1項第2款、第89條第1項第2款規
    定，租金所得稅係以事業負責人為扣繳義務人，依同法第92
    條第1項規定，應於每月10日前將上一月內所扣稅款向國庫
    繳清，並於每年1月底前將上一年內扣繳各納稅義務人之稅
    款數額，開具扣繳憑單，彙報該管稽徴機關查核，並應於2
    月10日前將扣繳憑單填發納稅義務人。詎李文源因愛的世界
    公司上開各門事部營運狀況不佳，資金週轉不靈，竟意圖為
    自己及愛的世界公司不法之所有，基於侵占已扣繳稅款之犯
    意，自104年5月間起，未依前揭規定於每月10日前將上一月
    內所扣稅款向國庫繳清，而分別為下列侵占稅款之犯行，致
    生損害於國庫稅收：
  ㈠李文源以愛的世界公司負責人名義，先於102年3月5日與凃慶
    煌（現已歿）簽訂房屋租賃契約，由該公司承租凃慶煌所有
    坐落臺南市○○區○○路000號之房屋作為新營民治門市部營業
    使用，約定自102年4月7日起至105年4月6日止，每月租金新
    臺幣(下同)8萬1,818元（含稅），另自租金扣取所得稅款10
    %；嗣該公司再於105年1月29日續與凃慶煌簽訂前揭處所房
    屋租賃契約作為新營民治門市部營業使用，約定自105年4月
    7日起至107年4月6日止,每月租金8萬5,000元（含稅），另
    自租金扣取所得稅款10%。惟李文源竟基於前揭犯意，未依
    所得稅法規定，將104年5月至106年12月間所扣稅款共計25
    萬1,502元向國庫繳清，而予以侵占並挪供該門市部營運之
    用。
  ㈡李文源以愛的世界公司負責人名義，於102年4月12日與楊劉
    金梅簽訂房屋租賃契約，由該公司承租楊劉金梅所有坐落臺
    南市○○區○○路000號、000號及○○路0段000巷0號、0號等房屋
    作為臺南大灣門市部營業使用，約定自102年5月1日起至107
    年4月30日止，每月租金11萬9,318元（含稅），另自租金扣
    取所得稅款10%。惟李文源竟基於前揭犯意，未依所得稅法
    規定，將105年5月及105年7月至106年12月間所扣稅款共計2
    2萬6,128元向國庫繳清，而予以侵占並挪供該門市部營運之
    用。
  ㈢李文源以愛的世界公司負責人名義，於102年2月1日、105年2
    月3日及107年2月1日與張建洋、張瓊珍父女簽訂房屋租賃契
    約，由該公司承租其2人所有坐落嘉義市○○路000號之房屋作
    為嘉義新民門市部營業使用，約定自102年2月4日起至107年
    11月18日止，每月租金18萬1,818元（含稅），另自租金扣
    取所得稅款10%。惟李文源竟基於前揭犯意，未依所得稅法
    規定，將105年及106年間所扣稅款共計43萬6,368元向國庫
    繳清，而予以侵占並挪供該門市部營運之用。
  ㈣李文源以愛的世界公司負責人名義，於103年4月1日及105年4
    月1日與趙汝志簽訂房屋租賃契約，由該公司承租趙汝志所
    有坐落屏東縣○○市○○路00號之房屋作為屏東中正門市部營業
    使用，約定自103年4月1日起至107年3月31日止，每月租金6
    萬8,000元（自106年4月1日起降為4萬元，均含稅），另自
    租金扣取所得稅款10%。惟李文源竟基於前揭犯意，未依所
    得稅法規定，將104年5月至106年3月間及106年4月至12月間
    所扣稅款共計19萬2,400元向國庫繳清；將107年1月至12月
    所扣稅款共計4萬8,000元向國庫繳清，而予以侵占並挪供該
    門市部營運之用。
  ㈤李文源以愛的世界公司負責人名義，先於103年4月與顏裕哲
    簽訂房屋租賃契約，由該公司承租顏裕哲所有坐落屏東縣○○
    市○○路000號之房屋作為屏東廣東門市部營業使用，約定自1
    03年5月1日起至105年4月30日止，每月租金10萬元（含稅）
    ，另自租金扣取所得稅款10%；嗣該公司再於105年3月23日
    續與繼受該房屋之顏裕原簽訂前揭處所房屋租賃契約作為屏
    東廣東門市部營業使用，約定自105年5月1日起至107年4月3
    0日止，每月租金10萬元（含稅），另自租金扣取所得稅款1
    0%。惟李文源竟基於前揭犯意，未依所得稅法規定，將104
    年5月至106年12月間所扣稅款共計32萬元向國庫繳清；將10
    6年1月至106年12月及107年1月至107年3月所扣稅款共計15
    萬元向國庫繳清，而予以侵占並挪供該門市部營運之用。
  ㈥李文源以愛的世界公司負責人名義，於103年5月23日、104年
    6月、105年6月及106年5月22日與黃順松簽訂房屋租賃契約
    ，由該公司承租黃順松所有坐落臺東縣○○市○○路000號之房
    屋；另於103年7月20日、104年7月20日、105年7月20日及10
    6年7月28日與康正雄、張阿燕夫妻簽訂房屋租賃契約，由該
    公司承租其2人共有坐落臺東縣○○市○○路000號之房屋，並將
    該2房屋作為臺東新生門市部營業使用。其中與黃順松約定
    自103年6月15日起至107年6月14日止，每月租金4萬元（含
    稅），與康正雄、張阿燕約定自103年7月20日起至107年7月
    19日止，每月租金4萬3,000元（含稅），另均自租金扣取所
    得稅款10%。惟李文源竟基於前揭犯意，未依所得稅法規定
    ，將104年5月至106年12月間所扣稅款共計26萬5,600元向國
    庫繳清，而予以侵占並挪供該門市部營運之用。案經財政部
    南區國稅局新營分局、屏東分局告發及法務部調查局臺南市
    調查處移送臺灣臺南地方檢察署檢察官偵查起訴。
二、本件被告李文源所犯均係死刑、無期徒刑、最輕本刑為3年
    以上有期徒刑以外之罪，其於準備程序中就被訴事實為有罪
    之陳述，經法官告知簡式審判程序之旨，並聽取公訴人及被
    告之意見後，認宜為簡式審判程序，依刑事訴訟法第273條
    之1第1項規定，裁定進行簡式審判程序加以審理，則依據刑
    事訴訟法第273條之2、同法第159條第2項之規定，不適用傳
    聞法則有關限制證據能力之相關規定；並得依同法第310條
    之2之準用同法第454條之規定製作略式判決書（僅記載「證
    據名稱」），合先敘明。
三、上揭犯罪事實，除被告於偵訊及本院準備程序中之自白外，
    並分別有下列證據可資佐證：
　㈠就犯罪事實㈠部分：
　　⑴證人即凃慶煌之女凃冷於調查時之證述
　　⑵愛的世界公司新營民治門市房屋租賃契約影本2份、凃慶煌
      所有新營市農會代收票據紀錄簿及租金存入資料與104及1
      05年度綜合所得稅結算申報書暨核定通知書影本各1份、
      愛的世界公司新營民治門市部開立之104及105年度各類所
      得扣繳暨免扣繳憑單影本2紙。
  ㈡就犯罪事實㈡部分：　
　  ⑴證人即楊劉金梅之女楊斐妃於調查時之證述
　　⑵愛的世界公司臺南大灣門市房屋租賃契約影本1份、愛的世
      界公司臺南大灣門市部開立之105及106年度各類所得扣繳
      暨免扣繳憑單影本8紙、楊劉金梅所有京城銀行代收票據
      紀錄簿及租金存入資料1份。
　㈢就犯罪事實㈢部分：
　　⑴證人即張建洋之女張美淑於調查時之證述
　　⑵愛的世界公司嘉義新民門市房屋租賃契約影本3份、愛的世
      界公司嘉義新民門市部開立之105及106年度各類所得扣繳
      暨免扣繳憑單影本2紙。
　㈣就犯罪事實㈣部分：
　　⑴證人趙汝志於調查時之證述
　　⑵愛的世界公司屏東中正門市房屋租賃契約影本2份、愛的世
      界公司屏東中正門市部開立之104至106年度各類所得扣繳
      暨免扣繳憑單影本3紙。
　㈤就犯罪事實㈤部分：
　　⑴證人顏裕原於調查時之證述
　　⑵愛的世界公司屏東廣東門市房屋租賃契約影本2份、愛的世
      界公司屏東廣東門市部開立之104至106年度各類所得扣繳
      暨免扣繳憑單影本3紙。
　㈥就犯罪事實㈥部分：
　  ⑴證人即黃順松之子黃士銘於調查時之證述、證人康正雄於
      調查時之證述。
　　⑵愛的世界公司臺東新生門市房屋租賃契約影本4份、愛的世
      界公司臺東新生門市部開立之104至106年度各類所得扣繳
      暨免扣繳憑單影本3紙、黃順松所有華南商業銀行台東分
      行活期儲蓄存款及綜合存摺暨代收票據明細表影本各1份
      、愛的世界公司臺東新生門市房屋租賃契約影本4份、愛
      的世界公司臺東新生門市部開立之104至106年度各類所得
      扣繳暨免扣繳憑單影本6紙、康正雄所有台北富邦銀行存
      摺暨交易明細影本1份。
四、論罪科刑
　㈠核被告所為，均係犯稅捐稽徵法第42條第2項之侵占代徵已扣
    繳稅捐罪（共6罪）。被告就同一門市先後多次侵占已扣繳
    稅捐之犯行，係基於同一侵占犯意接續為之，並持續侵害同
    一法益，應成立接續犯，僅論以單純一罪。屏東地方檢察署
    移送併辦部分與本案犯罪事實㈣㈤部分相同，為接續犯罪事實
    之一部份，屬裁判上一罪，為前案之起訴效力所及，固本院
    自得就移送併辦之部分併為審理。被告就上開各門市部各別
    侵占已扣繳稅捐之行為，其犯意各別、行為互殊，應分論併
    罰。爰審酌被告身為公司負責人，明知依法應將其所預先扣
    取之租金所得稅款按時繳納予稅捐機關，竟因公司營運狀況
    不佳，即未按月繳納稅款而予以侵占入己，挪供公司各門市
    部營運使用，造成國家稅收損失及侵害稅賦之公平性，所為
    實屬不該，惟念被告犯後坦承犯行，態度尚可，兼衡被告於
    本院審理過程，仍不斷清償積欠稅捐稽徵機關的稅額及滯納
    金，堪認犯後態度尚稱良好，被告年事已高，且自稱罹患癌
    症多年，其侵占之稅款並未中飽私囊，而是做為各該門市之
    營運所用，其犯罪動機、目的、手段、侵占之數額、素行、
    陳明之智識程度與家庭生活狀況等一切情狀，分別量處如主
    文所示之刑，併定其應執行之刑暨諭知如易科罰金之折算標
    準。
　㈡被告本案侵占所得之稅款，分別為新營門市25萬1,502元、大
    灣門市22萬6128元、嘉義門市43萬6,368元、屏東中正門市2
    4萬400元、屏東廣東門市35萬元及台東新生門市26萬5,600
    元，共計新臺幣1,889,998元，經本院向各該稅捐稽徵機關
    函查，截至審理期日前愛的世界公司各門市尚積欠之稅額，
    經財政部南區國稅局新營分局111年2月22日南區國稅新營銷
    售字第1112121246號函說明二表示：(新營門市）無積欠稅
    款；財政部南區國稅局嘉義市分局110年5月7日南區國稅嘉
    市服管字第1101182488號函主旨表示：經查該公司截至110
    年5月7日止並無欠繳國稅情形；財政部南區國稅局新化稽徵
    所111年2月24日南區國稅新化服管字第1112541909號函說明
    二表示：李君自110年1月26日起至111年2月24日止，計有11
    筆繳納紀錄，金額計242,302元，截至111年2月24日止，尚
    滯欠稅款1,108元（大灣門市）。因上揭期間李君溢繳稅款7
    9,920元，本所後續退還溢繳稅款時，將先抵繳其積欠；財
    政部南區國稅局屏東分局110年5月10日南區國稅屏東服管字
    第1100303004號函檢附之繳款書查詢清單所示，屏東中正門
    市已繳納稅款及滯納金47,789元、屏東廣東門市已繳納稅款
    及滯納金80,551元；財政部南區國稅局臺東分局110年5月12
    日南區國稅臺東服管字第1101363091號函主旨表示：該義務
    人（臺東新生門市）已於110年2月20日繳納積欠稅款19,429
    元；另於111年2月22日南區國稅臺東服管字第1112361319號
    函說明二所示：經查義務人李文源截至111年2月22日止積欠
    本分局105-107年度綜合所得稅219,590元，於110年1月26日
    起迄今並無清償紀錄；另查愛的世界股份有限公司台東新生
    門市部截至111年2月22日止查無積欠稅款。是以，愛的世界
    各該門市尚有積欠稅款者，計有屏東中正門市積欠稅款192,
    611元及屏東廣東門市積欠稅款269,449元，合計462,020元
    ，雖未扣案，然既為被告犯罪所得，爰依刑法第38條之1第1
    項、第3項規定，宣告沒收，於全部或一部不能沒收或不宜
    執行沒收時，追徵其價額。
據上論斷，應依刑事訴訟法第299條第1項、第273條之1第1項、
第310條之2，稅捐稽徵法第42條第2項、第1項，刑法第11條前段
、第41條第1項前段、第51條第6款、第38條之1第1項、第3項，
判決如主文。
本案經檢察官黃信勇提起公訴、檢察官楊士逸移送併辦，檢察官
李佳潔到庭執行職務。
中　　華　　民　　國　　111 　年　　4 　　月　　28　　日
　　　　　　　　　刑事第六庭    法　官　鄭銘仁
以上正本證明與原本無異。
如不服本判決應於收受本判後20日內向本院提出上訴書狀，並應
敘述具體理由。其未敘述上訴理由者，應於上訴期間屆滿後20日
內向本院補提理由書狀（均須按他造當事人之人數附繕本）「切
勿逕送上級法院」。
  　　　　　　　　　　　　　　　書記官　陳姝妤
中　　華　　民　　國　　111 　年　　4 　　月　　29　　日
附錄本案論罪科刑法條：
稅捐稽徵法第42條
（違反代徵或扣繳義務之處罰）
代徵人或扣繳義務人以詐術或其他不正當方法匿報、短報、短徵
或不為代徵或扣繳稅捐者，處5年以下有期徒刑、拘役或科或併
科新臺幣6萬元以下罰金。
代徵人或扣繳義務人侵占已代繳或已扣繳之稅捐者，亦同。